臺灣高等法院刑事裁定
110年度聲再字第349號
再審聲請人
即受判決人  郭秋萍




上列再審聲請人即受判決人因違反毒品危害防制條例案件，對於
最高法院104年度台上字第3585號，中華民國104年11月25日第三
審確定判決【第二審案號：本院104年度上更(二)字第5號；第一
審案號：臺灣新北地方法院101年度訴字第2038號；起訴案號：
臺灣新北地方檢察署101年度毒偵字第4355、4359號、101年度偵
字第15078、15223號】，聲請再審，本院裁定如下：
    主  文
再審之聲請駁回。
    理  由
一、按「聲請再審，由判決之原審法院管轄」、「判決在第三審
    確定者，對於該判決聲請再審，除以第三審法院之法官有第
    420條第1項第5款情形為原因者外，應由第二審法院管轄之
    」，刑事訴訟法第426條第1項、第3項分別定有明文。再審
    聲請人即受判決人郭秋萍（下稱聲請人）因違反毒品危害防
    制條例案件，經本院以104年度上更(二)字第5號判決處有期
    徒刑16年，聲請人不服該判決提起第三審上訴，經最高法院
    以104年度台上字第3585號判決（下稱原確定判決）依刑事
    訴訟法第398條第1款規定撤銷本院判決，並判處聲請人有期
    徒刑16年確定，有原確定判決及本院被告前案紀錄表等附卷
    可按。聲請人對原確定判決聲請再審，依其書狀所載內容（
    詳後述），並非以參與原確定判決之法官有刑事訴訟法第42
    0條第1項第5款所定情形為其聲請再審原因，揆諸前開規定
    ，應由第二審法院之本院管轄，合先敘明。
二、再審聲請意旨略以：
(一)陳雅萍雖證稱：綽號小豬之男子（下稱小豬）為購毒者，伊
    協助聲請人於民國101年5月30日以新臺幣（下同）8萬元價
    格販賣第一級毒品海洛因5錢予小豬，並獲得聲請人給予第
    二級毒品甲基安非他命2包作為酬庸。但綜觀本案全部卷證
    與過程，自始至終未見真正購買毒品者為何人，縱令欲認定
    有販賣毒品行為，但是否確實有人購毒乃本案罪行是否成立
    之基本構成犯罪事實，實屬應詳予查明之事項，而小豬是否
    真有其人，聲請人從未有過接觸，若聲請人意圖販賣第一級
    毒品海洛因牟利，依常理而言，自是在外觀上主動兜售，從
    各種「價差」、「量差」或「純度」謀取利潤方式，本案所
    有卷證並無附具聲請人有此特徵，僅為與陳雅萍對話內容，
    係陳雅萍積極向聲請人詢問有無第一級毒品海洛因，並且議
    價，顯見陳雅萍積極致力促成與小豬之交易。
(二)若依陳雅萍警詢陳述，倘不論為迴避自身責任，應為小豬出
    現向陳雅萍尋求購毒之需，而陳雅萍為何應允小豬購買第一
    級毒品海洛因5錢。陳雅萍本身並未持有第一級毒品海洛因
    ，且連小豬之真實姓名亦皆不知悉，更別談論有交情之下才
    甘冒販毒重典，以無償代價替小豬向聲請人討論議價，在此
    不合理情形下，為何陳雅萍堅稱「交易後所得款項交予郭秋
    萍」，是否陳雅萍為掩蓋自身不利事實而供述皆是幫聲請人
    販售第一級毒品海洛因。陳雅萍向聲請人詢問議價之動機，
    係意欲販售毒品予小豬，在警詢時卻推卸責任證稱協助聲請
    人販賣第二級毒品甲基安非他命及第一級毒品海洛因，完全
    致聲請人於不利，並對小豬是否真有其人有所保留抑或虛構
    ，此點於本案懸而未解且關係重大，難遽以販賣毒品相繩。
(三)本案既如原確定判決所稱有通訊監察譯文等證據，足見當時
    均已受到警察機關之嚴密監控與跟蹤，何以本案未有購毒者
    予以人贓俱獲，是否2人雖有碰面，但實際上並無如原確定
    判決所稱之實際交易行為（即陳雅萍並未真正販毒予小豬）
    ，始會發生無直接證據與購毒者，已非無疑，自難據此為販
    毒既遂之不利認定。又本案所執不利聲請人之證述為共犯自
    白，卻未有購毒者出現，未對購毒者等情節採證，本案既如
    原確定判決所稱有通訊監察譯文等證據，足見當時已受警察
    機關掌控中，何以未如一般查緝毒品案件一般，在犯罪時對
    販毒者、購毒者人贓俱獲。按法定程序為認定犯罪事實之基
    礎，此點如此啟人疑竇，是否2人間如警方監控掌握下有碰
    面，也有討論毒品交易事宜，但實際上並無購毒者小豬出現
    ，致使警察無法當場逮捕（即陳雅萍並未真正如譯文討論為
    聲請人販售毒品並將毒品交予小豬），始發生嗣後至2人住
    處逮捕，否則如何解釋未有購毒者證述作為本案直接證據。
    聲請人係被判處販賣第一級毒品海洛因既遂，或意圖販賣而
    未遂，豈能僅因陳雅萍指摘而未予審究既定事實證據之程度
    。
(四)雖有聲請人與陳雅萍談論第一級毒品海洛因內容，但本案並
    無查獲時之監視器錄影畫面與交易完成之通聯等可資證明聲
    請人與陳雅萍確實有販賣毒品予他人之積極證據，佐以毒品
    犯罪係無被害人之犯罪，隱密度極高，外人難以察覺，若單
    憑陳雅萍規避己身責任而推卸至聲請人之重大瑕疵證詞，無
    其他佐證即率爾認定聲請人涉販賣毒品罪行，將使任何人隨
    時陷於遭人誣陷之可能，依罪疑唯輕原則，無購毒者所稱向
    某人購買之供述以擔保供述之真實性，如此經過，又如何能
    以刑事訴訟法上之一般證據法則論斷此案？此種認定屬事實
    審法院職權，卻未予檢視採證不合理之處，認事、用法自有
    違誤。
(五)本案偵訊自白及通訊監察譯文均為聲請人與陳雅萍，縱內容
    涉及毒品交易，且係其與陳雅萍談及販賣毒品之對話，然並
    非購毒者與販毒者間之買賣毒品對話，此亦係聲請人及陳雅
    萍陳述之一部分，難作為聲請人自白之補強證據。又聲請人
    與陳雅萍均有施用第二級毒品，有第二級毒品甲基安非他命
    之毒癮，於搜索時查獲所施用之第二級毒品甲基安非他命，
    僅能證明施用，此第二級毒品甲基安非他命非販毒交易時所
    採證之證據，陳雅萍固於警詢指稱此為酬庸，但陳雅萍己身
    施用毒品成癮，於住處所查獲毒品作為販賣交易犯罪事實之
    證據仍有待查證，事實審卻仍採為判決基礎，則其自由判斷
    之職權行使，自與採證法則有違。
(六)新北市政府警察局刑事警察大隊員警於101年5月30日23時10
    分許，在聲請人租屋處搜索扣得第一級毒品海洛因，聲請人
    於更一審準備程序時供稱自己有在抽，抽第1次就被抓到，
    這些是聲請人所認乾哥哥李國同丟在聲請人那裡等語，應認
    聲請人係基於為自己施用而自行購入第一級毒品海洛因，該
    毒品為聲請人所有，然本案譯文內容卻認定聲請人與陳雅萍
    間有討論出售毒品事宜，進而佐證陳雅萍為物色買主而尋找
    聲請人討論求售，致聲請人變易原先單純持有第一級毒品海
    洛因犯意，為意圖販賣而將原本持有己用的第一級毒品海洛
    因之犯意，伺機販賣原先供己施用之第一級毒品海洛因。然
    聲請人及陳雅萍討論共同出售毒品事宜，僅止於討論，並非
    毒品出賣人與購毒者間之意思表示，乃屬著手出售毒品前之
    準備行為，屬預備階段，難認聲請人已著手於販賣毒品構成
    要件行為，且購毒者小豬是否真有其人？本案應要查明釐清
    此部分，卻疏漏無視，令人備感無助，如何能僅以刑事訴訟
    法上之一般證據法則論斷此案？果爾，則陳雅萍警詢所言即
    與事實發生情況不符，而於警詢中聲請人及陳雅萍均非智識
    甚高或對於法律程序甚為瞭解之人，該警詢筆錄製作過程，
    是否有利用誘導或不正當方式（例如：私下告稱配合製作筆
    錄即不會收押云云），使當事人誤以為配合說詞即可，此即
    為何聲請人在被收押前亦均配合說詞，未予辯解，嗣聲請人
    知悉要被收押之後，始知情事與自己所想的不同，因此開始
    供出實情。本案無購毒者指稱，此關於本罪是否成立之基本
    構成犯罪事實，是否確有購買毒品之人，事關罪行是否成立
    ，至關重大。原審以101年5月30日之通訊監察譯文作為聲請
    人販賣第一級毒品海洛因之判決基礎，惟通訊監察譯文所通
    話的雙方為共犯之人，由聲請人與陳雅萍（均屬該案被告）
    談及毒品出售事宜，並非毒品出賣人與毒品購買人之意思表
    示，應屬著手出售毒品行為之準備行為、預備階段，無從作
    為購毒者已獲取毒品完成之補強證據。
(七)101年5月30日警方持搜索票於聲請人租屋處現場查獲扣案毒
    品，並帶回警局作筆錄，聲請人才得知被控訴販賣第一級毒
    品海洛因，令聲請人震撼與恐慌，聲請人不清楚警方究竟是
    如何斷定其涉犯此罪。聲請人想辯駁，但警方以掌握聲請人
    與陳雅萍的譯文對話，暗示聲請人已觸犯最重為無期徒刑之
    罪名。聲請人明知譯文內容給人之觀感無非就是論及交易，
    聲請人要為自己有無販賣之事實去澄清，但當時任何人光聽
    到譯文，十之八九都會認同聲請人已著手犯罪行為，警方的
    態度已將聲請人當作販毒者在審問，聲請人心理、生理均受
    到巨大壓力，若聲請人否認犯行，絕對是以卵擊石，觸怒警
    方的後果，便有所謂串供之虞而遭聲押，於是聲請人決定配
    合警方依陳雅萍與聲請人之通話意思去承認譯文內容為涉及
    販賣交易有關的對話，此部分配合性促成自白供述，至少移
    至檢察官偵訊時，能夠讓聲請人筆錄的認罪後裁定交保，聲
    請人只想趕快交保，有任何冤屈，聲請人打從心裡不奢望警
    方與檢察官會給予陳述來龍去脈之機會，事實上也的確如此
    ，所以聲請人唯一能夠澄清並洗脫罪嫌的就是到法院審理為
    自己辯駁。然而聲請人已經違背自己沒有販賣的事實而配合
    警方按譯文罪嫌控訴，竟晴天霹靂遭裁定羈押。指稱聲請人
    的人也就是陳雅萍，反而因警詢供述替小豬也幫聲請人賣第
    一級毒品海洛因給小豬，整件事變得複雜並且把真相石沉大
    海。聲請人若早知如此，面對警方強硬態度，私下談話具有
    威脅性要聲請人「配合」，雖不曾直接應允可以交保，但不
    配合恐怕收押而令聲請人慌亂，若聲請人頑強否認犯行即不
    配合，無疑同意「認罪」是聲請人最妥當的選擇。然日後聲
    請人在法庭上對自己當初之自白做辯駁陳述卻不受理睬，皆
    判定自白出於自由意志。話說回來，聲請人之自由意志是出
    於訊問時所面臨之認知選擇（配合就能交保，否認犯行就被
    當作不配合而裁定羈押，聲請人當然心存交保之渴望，自由
    意志依循所有為配合之回答），聲請人會這麼傻，主要係因
    聲請人當時精神狀況陷入低靡不濟，長期施用毒品讓聲請人
    變得非常依賴毒品提振心神，在警局時間愈久，愈讓人出現
    瀕臨虛脫的狀態，坐立難安。如果說做完筆錄後移送地檢署
    能夠交保，迫不及待的唯一念頭就是施用毒品，要聲請人承
    認都無所謂了，這也就是所有毒品成癮者之悲歌，出賣靈魂
    成了毫不猶豫之選擇。在警局之聲請人一心一意想交保後吸
    毒，聲請人終於相信沉迷毒品會使人淪落心智失常，欠缺辨
    識力，導致警詢中之問話聲請人幾乎完全沒有辯駁。
(八)陳雅萍就是純粹來聲請人租屋處施用毒品之關係，也只有施
    用第二級毒品甲基安非他命，但有一天陳雅萍說有認識的人
    想拿第一級毒品海洛因，陳雅萍知道聲請人這裡有很多藥頭
    ，想藉由聲請人幫助伊朋友拿第一級毒品海洛因，陳雅萍說
    伊沒有要賺錢，只要給伊第二級毒品甲基安非他命作為報酬
    ，陳雅萍知道聲請人拿得到第一級毒品海洛因，可是每次電
    話打來都頻問價錢，第1次聲請人照人家給的行情價報給陳
    雅萍，後來就不了了之，5月30日那天不是陳雅萍第1次問聲
    請人價錢，陳雅萍只有施用第二級毒品甲基安非他命，卻要
    幫小豬拿第一級毒品海洛因，問到聲請人都覺得陳雅萍想要
    來誆聲請人，若有人要拿，陳雅萍直接介紹對方就好，何必
    自己做中間人又說不賺，且第一級毒品海洛因有純度問題，
    如果不認識的人要交易，絕對是與貨主相約在私所，有所謂
    的試藥，除非交易金額是1萬元以下，否則有買過第一級毒
    品海洛因的人都知道純度才是決定價格的關鍵，也就是純度
    越高價格越貴，所以基本上談到價錢之後，一定會問買家有
    多少空間，因販賣第一級毒品海洛因風險太大，如果沒有暴
    利在其中，試問誰要淌混水呢？買家若不能確定8萬元毒品
    有變成加倍16萬元的利潤，豈會把錢平白無故給中間人，換
    作是聲請人，如果8萬元的交易沒有4萬元利潤，為何要販賣
    。退一萬步來說，聲請人看過的第一級毒品海洛因交易，基
    本上都是買家、賣家現場試藥、付錢，陳雅萍三番二次問第
    一級毒品海洛因價錢，卻未曾問過有多少空間，讓聲請人深
    覺陳雅萍只是假借有朋友要拿，其實根本沒有，只是要來騙
    藥的。否則，若真有小豬這位購毒者，陳雅萍大可直接帶小
    豬來聲請人租處，卻一直要約聲請人在外面碰面，每次又用
    公用電話，聲請人與陳雅萍約好在新北市新莊區（下稱新莊
    區）中平國中，確實有碰面，卻沒見到買家，更讓聲請人篤
    定陳雅萍在騙聲請人，聲請人不可能真的相信而把價值8萬
    元之第一級毒品海洛因給陳雅萍。見面後聲請人確實深信陳
    雅萍有問題，可是不想說破，加上陳雅萍認為自己的男朋友
    和聲請人在一起，想簡單處理，所以在陳雅萍央求下給了2
    包第二級毒品甲基安非他命，若真有人要拿，陳雅萍再把人
    帶來，所以聲請人與陳雅萍才會一直約地點，但被陳雅萍牽
    的團團轉，以致於聲請人與陳雅萍的譯文內容最後是沒有結
    果的，聲請人並對陳雅萍說到聲請人租屋處再說。從頭到尾
    都沒有看見過這位小豬，沒想到警方在晚上就帶搜索票將聲
    請人從租屋處帶回警局。整個過程聲請人根本沒有看到陳雅
    萍所說的小豬，如果對方請陳雅萍幫忙購毒，都不敢先將錢
    交給陳雅萍，聲請人又怎敢把毒品交給1位從頭到尾都用公
    共電話聯絡的人呢？顯然陳雅萍心思絕非如譯文一般的交易
    內容，聲請人根本不相信陳雅萍有所謂買家，也未曾指示陳
    雅萍替聲請人販毒，若聲請人真有這個意思，酬勞怎麼可能
    會只有2包第二級毒品甲基安非他命。從頭到尾都是陳雅萍
    主動獻殷勤，表示有人要購買第一級毒品海洛因，連吸安的
    錢都沒有的人，哪來認識有吸食第一級毒品海洛因的人，雖
    然通訊監察譯文對聲請人而言相當不利，但為何已經被監控
    之人有聲請人與陳雅萍，卻獨缺小豬？聲請人對於當日子虛
    烏有之譯文百口莫辯，即便陳雅萍確實替購毒者小豬尋找毒
    品而找上聲請人，為了讓聲請人協助交易而表示不賺錢，只
    要求第二級毒品甲基安非他命作酬金，8萬元之第一級毒品
    海洛因若純度高，有施用的人都知道透過純度增加量差，更
    是謀取利潤的方式，但譯文並無討論純度即令人有懷疑之處
    ，加上一切內容都是陳雅萍片面之詞，從未見過小豬的聲請
    人何以冠上販賣第一級毒品海洛因之罪。聲請人雖然同意陳
    雅萍的邀約動了販毒的念頭，但此念頭雖然出現，卻因陳雅
    萍頻繁問價後不了了之，到最後根本沒有實際販賣第一級毒
    品的行為，覺得陳雅萍只是來騙藥吃，且在警詢處於疲倦狀
    態下無力辯駁，主要的是聲請人和陳雅萍間是不信任、互相
    猜忌的。當日聲請人確實早生懷疑，見面後更加確定事情不
    單純，並未交付毒品，但為了擺脫確實給了陳雅萍2包第二
    級毒品甲基安非他命，聲請人當時姿態擺得高，不知是否得
    罪陳雅萍，因陳雅萍要聲請人先給第一級毒品海洛因，但聲
    請人拒絕。
(九)從通訊監察譯文「要就5個，哪有4個的」、「因為我這個都
    是整數，他這樣把我打散，多的那個我要做什麼」可知，交
    易內容一直著重強調出售行為前、預備交易數量確切之意思
    表示，即為欲出售為整數，講定的數量為5錢，也就是整數
    的一半，反推回去整數即為10錢（10錢即為1兩，淨重36公
    克），且聲請人出售毒品數量相當明確，絕不肯出售5錢以
    外的數量，不做散出事宜。新北市政府警察局刑事警察大隊
    隊員於101年5月30日23時10分許於租屋處執行搜索，扣得第
    一級毒品海洛因4包，驗餘重量為46.87公克，純質淨重為37
    .8公克，第一級毒品海洛因數量幾乎為整數之數量，與監察
    譯文對話內容討論出售事宜「因為我這都是整數」不謀而合
    ，原確定判決論處販賣第一級毒品海洛因犯行無非以警詢或
    偵訊自白及通訊監察譯文，與該案於陳雅萍住處所扣押之2
    包第二級毒品甲基安非他命斷定為販賣之酬庸，然共犯自白
    不得作為有罪判決之唯一證據，且陳雅萍本身就是有第二級
    毒品甲基安非他命之毒癮者，所查獲第二級毒品甲基安非他
    命僅能證實施用毒品，並無其他積極證據證明為販賣之酬庸
    ，本案查獲之第二級毒品甲基安非他命亦難勉強作為自白之
    補強證據，且卷內通訊監察譯文內容僅記載至「好，我們就
    在阿明那邊」為止，之後並無陳雅萍聯絡聲請人進行交易行
    動之指示，尚難作為販賣毒品既遂之依據。反觀聲請人所查
    獲扣案毒品符合通訊監察譯文所表示「因為我這裡都是整數
    的」，若按討論內容出售，該案扣押物應為淨重18公克（5
    錢），才能積極推斷符合交易完成之數量後所餘，絕不會是
    被查獲之整數數量（37.8公克），此物證佐以通訊監察譯文
    與最後通話討論完後僅以「好，我們就在阿明那邊」，足證
    未達進行販賣之行為，且若有進行販賣，應有購毒者與聲請
    人、陳雅萍相約碰面之續行內容，即未有販賣進行逕遭警方
    查獲，未將第一級毒品海洛因著手流向社會大眾，聲請人與
    陳雅萍雖有碰面、電話交談，但實際上並無如原確定判決所
    稱實際交易行為（即陳雅萍並未與購毒者聯繫），本案自始
    至終沒有購毒者的任何蹤跡，被查獲之第一級毒品海洛因有
    通訊監察譯文內容能確切掌握持有者（即聲請人）身上為完
    整數量，即交易討論出售5錢為整數的一半，若完成交易，
    所查獲數量也絕對是18公克，既尚未進行販賣，毒品俱在，
    則有關販賣毒品之基本犯罪事實即尚有不足。本案未有出售
    後剩餘的另外5錢數量及為電話交談時所表示持有的數量，
    足見此物證與先前之通訊監察譯文綜合判斷，聲請人應受輕
    於原確定判決所認之罪。
(十)據上，聲請人依刑事訴訟法第420條第1項第6款發現新事實
    、新證據之規定聲請再審云云。
三、按「有罪之判決確定後，有下列情形之一者，為受判決人之
    利益，得聲請再審：……六、因發現新事實或新證據，單獨或
    與先前之證據綜合判斷，足認受有罪判決之人應受無罪、免
    訴、免刑或輕於原判決所認罪名之判決者」、「第1項第6款
    之新事實或新證據，指判決確定前已存在或成立而未及調查
    斟酌，及判決確定後始存在或成立之事實、證據」，刑事訴
    訟法第420條第1項第6款、第3項分別定有明文。次按刑事訴
    訟法第420條第1項第6款、第3項，關於以新證據聲請再審之
    「新規性」要件，增訂「新事實」為再審原因、明訂新事實
    或新證據無涉事證之存在時點，至於新證據之「確實性」要
    件，則兼採「單獨評價」或「綜合評價」之體例。從而，刑
    事訴訟法第420條第1項第6款所稱新證據，係以證據是否具
    未判斷資料性而定其新規性之要件，舉凡法院未經發現而不
    及調查審酌者，不論該證據之成立或存在，係在判決確定之
    前或之後，甚且法院已發現之證據，但就其實質之證據價值
    未加以判斷者，均具有新規性，大幅放寬聲請再審新證據之
    範圍，射程亦包括證據方法及證據資料。又如新事實或新證
    據具有未判斷資料性而跨越新規性門檻，猶不足以開啟再審
    ，尚須具備單獨或與先前之證據綜合判斷而足以動搖原確定
    判決所認定事實之確實性特性，始足當之，二者先後層次有
    別，且均不可或缺，倘未兼備，自無准予再審之餘地（最高
    法院108年度台抗字第867號裁定意旨參照）。是法院對於依
    刑事訴訟法第420條第1項第6款、第3項規定聲請再審者，首
    應就再審聲請人所提出之新事實或新證據，是否具有未經原
    確定判決就其實質之證據價值加以判斷之新規性予以審查，
    其後再續為「確實性」之審查，而關於確實性（或稱顯著性
    ）之要件，則指不論係以證據本身單獨或與先前既存之證據
    綜合評價，須「顯然」可認足以動搖原有罪確定認定之事實
    ，使受有罪判決之人應受無罪、免訴、免刑或輕於原判決所
    認罪名之判決者而言。
四、本院之判斷　　
(一)原確定判決以本院104年度上更(二)字第5號判決所採認：(1
    )聲請人於檢察官偵訊、偵查期間法官羈押訊問及第一審羈
    押前（接押）訊問時之供述；(2)陳雅萍於警詢、檢察官偵
    訊、偵查期間法官羈押訊問及第一審準備程序期日之陳述；
    (3)聲請人所持用行動電話與①陳雅萍使用設置於新莊區中平
    路357號（00）00000000號公用電話（101年5月30日17時許
    之對話）、②陳雅萍使用設置於新莊區幸福路712號（00）00
    000000號公用電話（於101年5月30日19時34分、39分、45分
    許）之通訊監察譯文，且通訊監察譯文內容與聲請人及陳雅
    萍內容一致之自白相吻合；(4)聲請人所使用行動電話於101
    年5月30日20時12分許至20時40分許，確有使用新莊區基地
    台通話之紀錄，有電話通聯紀錄在卷可按，則上揭通訊監察
    譯文，自得作為聲請人、陳雅萍所為自白之補強證據；(5)
    於翌日上午在陳雅萍住處搜索扣得之第二級毒品甲基安非他
    命2包，有交通部民用航空局航空醫務中心101年6月28日毒
    品鑑定書在卷可稽，則此扣案第二級毒品甲基安非他命2包
    ，亦足以作為陳雅萍有關伊已將第一級毒品海洛因5錢交予
    小豬，並收得款項8萬元轉交聲請人，獲得聲請人所交付第
    二級毒品甲基安非他命以為報酬，而達於販賣海洛因既遂程
    度等自白之補強證據，聲請人及陳雅萍所為之前揭自白均與
    事實相符，皆堪採信等情；復敘明：(1)聲請人、陳雅萍嗣
    雖翻異前詞，然各該辯解非但有違常理，且與通訊監察譯文
    所示對話內容全然不符，顯皆屬卸己刑責並互為迴護之詞，
    均不足採；(2)本案雖因聲請人、陳雅萍未供出小豬之真實
    姓名、年籍，而無法傳喚小豬到案作證，惟陳雅萍於第二審
    審理時明白供稱確有小豬其人，且101年5月30日當晚伊確有
    與小豬見面，依據聲請人、陳雅萍上揭自白，佐以上開通訊
    監察譯文內容及扣案第二級毒品甲基安非他命等事證，已足
    認定聲請人、陳雅萍確有以8萬元價格販賣第一級毒品海洛
    因5錢予小豬，陳雅萍並因此獲得扣案第二級毒品甲基安非
    他命作為酬庸之事實，自不因小豬未到案，即謂本案並無法
    證明聲請人、陳雅萍有共同販賣毒品犯行；(3)陳雅萍當日
    確有與小豬聯繫之基本事實既無疑義，陳雅萍於警詢、檢察
    官偵訊時所陳用以聯繫之行動電話門號縱有錯誤，既不影響
    本案犯罪主要情節之認定，亦不影響陳雅萍其餘自白之真實
    性；(4)販賣毒品係政府嚴予查緝之違法行為，且毒品可任
    意分裝或增減其分量，而每次買賣之價量，亦隨雙方關係之
    深淺、當時之資力、需求程度及對行情之認知等因素，機動
    調整，因之販賣之利得，除經坦承犯行，或帳冊價量均記載
    明確外，委難查得實情，是縱未確切查得販賣賺取之實際差
    價，但除別有事證，足認係按同一價格轉讓，確未牟利之情
    形外，尚難執此認非法販賣之事證有所不足，致知過坦承者
    難辭重典，飾詞否認者反得逞僥倖，而失情理之平。且海洛
    因之價格不低，取得不易，苟無利可圖，應無甘冒重典，為
    販賣不法行為之理。觀以聲請人與陳雅萍於101年5月30日19
    時34分許在電話中有「怎樣喬啦」、「他如果沒有辦法湊整
    數這樣不好意思價錢我要提高」、「因為我這個都是整數的
    ，他這樣把我打散，多的那個我要做什麼」、「那我現在打
    電話跟他說，他就是一直要壓錢」等對話，且聲請人於交易
    後尚提供陳雅萍扣案之第二級毒品甲基安非他命作為酬庸，
    則聲請人、陳雅萍販賣第一級毒品海洛因予小豬，有從中賺
    取差價牟利之營利意圖至明，聲請人、陳雅萍共同販賣第一
    級毒品海洛因之犯行事證明確，均堪以認定，俱依卷內證據
    資料，載敘其認定事實所憑之證據及理由，並就聲請人、陳
    雅萍否認犯罪及其等所辯各語之不足採，詳加論述指駁，因
    認本院104年度上更(二)字第5號判決認定：聲請人、陳雅萍
    共同基於販賣第一級毒品海洛因營利之犯意聯絡，於101年5
    月30日17時至19時間某時，先由陳雅萍與小豬聯繫交易第一
    級毒品海洛因事宜，再使用00000000號、00000000號公用電
    話與持用0000000000門號行動電話之聲請人聯繫販賣第一級
    毒品海洛因之數量、地點及價格後，由聲請人攜帶5錢重之
    第一級毒品海洛因前往新莊區中平國中附近交予陳雅萍，再
    由陳雅萍於同日20時許出面在中平國中附近將上開第一級毒
    品海洛因以8萬元代價販售予小豬，並將所收取現金8萬元交
    予在附近等候之聲請人，聲請人於取得陳雅萍轉交之現金8
    萬元後，即將第二級毒品甲基安非他命2包轉讓予陳雅萍，
    作為前揭共同販賣第一級毒品海洛因之酬庸（聲請人此部分
    業經本院上訴審論處轉讓禁藥罪刑確定），嗣經警於101年5
    月30日23時10分許前往聲請人位於新北市○○區○○路000號12
    樓之3租屋處及於101年5月31日上午8時15分許前往陳雅萍新
    莊區中榮街168巷31號1樓住處執行搜索，分別扣得如附表一
    、二所示之物，因而查獲上情，核聲請人所為，係犯毒品危
    害防制條例第4條第1項販賣第一級毒品罪，已具體論析明確
    ，此經本院調閱該案卷證核閱屬實，核其論斷作為，無悖於
    經驗法則或論理法則，亦無違法不當之情事。
(二)聲請人固以上開理由聲請再審，然查：
　1.聲請人雖主張其及陳雅萍之自白均不可採，且卷內沒有小豬
    之供述證據，無查獲時之監視器錄影畫面及交易完成之通聯
    ，通訊監察譯文乃販毒者間之對話，並非購毒者（小豬）與
    販毒者間之對話，不得以此等證據認定聲請人犯罪云云。惟
    原確定判決已敘明本院104年度上更(二)字第5號判決係以聲
    請人、陳雅萍間顯與本案毒品交易有關連性並與其等自白陳
    述部分內容相契合之通訊監察譯文，及於陳雅萍住處扣得如
    附表二所示第二級毒品甲基安非他命2包等主要補強證據，
    與聲請人、陳雅萍互核一致之自白供述，相互利用，經綜合
    判斷，使其等共同販賣第一級毒品之犯罪事實獲得確信，本
    院104年度上更(二)字第5號判決要非以聲請人與陳雅萍之自
    白互相補強為據，認本院104年度上更(二)字第5號判決之採
    證認事核屬事實審對證據證明力判斷之職權合法行使，並無
    違背經驗、論理等證據法則、判決不備理由或調查未盡之情
    形（見原確定判決第10頁理由欄五所載）。且本院104年度
    上更(二)字第5號判決載明：本案雖因聲請人、陳雅萍未供
    出小豬之真實姓名、年籍，而無法傳喚小豬到案作證，惟陳
    雅萍於第二審審理時明白供稱確有小豬其人，且101年5月30
    日當晚伊確有與小豬見面，依據聲請人、陳雅萍上揭自白，
    佐以上開通訊監察譯文內容及扣案第二級毒品甲基安非他命
    等事證，已足認定聲請人、陳雅萍確有以8萬元價格販賣第
    一級毒品海洛因5錢予小豬，陳雅萍並因此獲得扣案第二級
    毒品甲基安非他命作為酬庸之事實，自不因小豬未到案，即
    謂本案並無法證明聲請人、陳雅萍有共同販賣毒品犯行等節
    ，原確定判決亦認並無不當。據此，聲請人主張陳雅萍之自
    白不可採，卷內沒有小豬之供述證據，通訊監察譯文乃販毒
    者間之對話，並非購毒者（小豬）與販毒者間之對話，不得
    以此等證據認定聲請人犯罪等節，實均經原確定判決審酌並
    詳為說明，聲請人對原確定判決已為審酌認定之事由聲請再
    審，自形式上觀察，均難認符合刑事訴訟法第420條第1項第
    6款所稱「新事實」、「新證據」。又聲請人主張其自白不
    可採乙節，此僅有聲請人之片面陳述，其並未提出證據或指
    明證據方法以供本院調查，參諸聲請人業於再審聲請意旨陳
    明此乃其認知選擇等語明確，亦即聲請人並未爭執其自白之
    任意性，僅係主張其自白與事實不符，惟聲請人之自白與卷
    附事證相符，業經原確定判決認定明確，是聲請人此節所陳
    ，自無可採。至本案雖無查獲時之監視器錄影畫面及交易完
    成之通聯，惟本案已臻明確，縱令卷內無此等資料，亦不影
    響聲請人於本案中與陳雅萍共同販賣第一級毒品海洛因之犯
    罪事實認定，是聲請人此部分主張，亦無從動搖原確定判決
    所認定之結果。
  2.聲請人雖以再審聲請意旨(九)所示通訊監察譯文內容及扣案
    如附表一編號1所示毒品為據，主張其所為乃屬準備、預備
    販賣毒品行為，尚未著手進行販賣行為云云，惟觀諸卷附通
    訊監察譯文，聲請人所持用行動電話與陳雅萍使用設置於新
    莊區幸福路712號（00）00000000號公用電話，於101年5月3
    0日19時34分許之對話內容為：「A（即聲請人，下同）：現
    在到底怎樣？」、「B（即陳雅萍，下同）：他叫我15分鐘
    後打給他，他說你如果好了他也好了，跟你一樣」、「A：
    你有跟他說5個嗎？還是4個？」、「B：怎樣喬啦」、「A：
    他如果沒有辦法湊整數這樣不好意思價錢我要提高」、「B
    ：是喔」、「A：因為我這個都是整數的，他這樣把我打散
    ，多的那個我要做什麼」、「B：那我現在打電話跟他說，
    他就是一直要壓錢」等語；於101年5月30日19時39分許之對
    話內容為：「A：我叫肥肥分好了」、 「B：分好就分好啊
    ，他們說好啊」、「A：好是怎樣」、 「B：一半啊」等語
    ，足見聲請人僅係於非整數賣出時要提高價錢，且業已叫肥
    肥分好而妥協不以整數賣出，自難以聲請人曾稱「就要5個
    ，哪有4個的」、「因為我這個都是整數，他這樣把我打散
    ，多的那個我要做什麼」等語，即認聲請人並無賣出行為。
    況在聲請人租屋處所扣得之第一級毒品海洛因驗餘淨重為46
    .87公克，而一般販賣毒品行為，多係以毒品重量（毛重或
    淨重）決定買賣毒品價金之多寡，而非以毒品之「純質淨重
    」定之，是縱令聲請人住處所扣得第一級毒品海洛因之純質
    淨重為37.8公克，亦無從張冠李戴而認此與聲請人所稱整數
    相當，顯亦無法以此為聲請人有利認定，參諸聲請人所為已
    屬販賣第一級毒品海洛因既遂，而非販賣第一級毒品海洛因
    未遂或意圖販賣而未遂甚明，顯無聲請人所主張尚未著手為
    本案販賣第一級毒品海洛因犯行可言。聲請人上開主張，顯
    亦無可採。
五、綜上，再審聲請意旨所指事由，無非就法院依法調查之結果
    ，本於論理法則、經驗法則取捨證據後所認定之事實，並已
    經詳為說明審酌之事項，徒憑己意再重為爭執其內容而已，
    自形式上觀察，均難認符合刑事訴訟法第420條第1項第6款
    所稱「新事實」、「新證據」，且經單獨或結合先前已經存
    在之卷內各項證據資料，予以綜合判斷觀察，亦均不足以動
    搖原有罪之確定判決，核與刑事訴訟法第420條第1項第6款
    、第3項要件不符，自無准許再審之餘地，聲請人聲請再審
    為無理由，應予駁回。
據上論斷，應依刑事訴訟法第434條第1項，裁定如主文。
中　　華　　民　　國　　111 　年　　7 　　月　　26　　日
                  刑事第十八庭  審判長法　官  何俏美
　　　　　　　　　                    法　官  葉乃瑋
                                      法　官  黃紹紘
以上正本證明與原本無異。
如不服本裁定，應於收受送達後10日內向本院提出抗告狀。
                                      書記官  顏淑華
中　　華　　民　　國　　111 　年　　7 　　月　　29　　日

附表一（於聲請人租屋處扣得之相關連之物）
編號 扣案物名稱 數量 備註 1 海洛因 4包 驗餘淨重合計46.87公克（純質淨重37.8公克） 2 行動電話（三星牌、桃紅色） 1支 含門號0000000000號SIM卡1枚 

附表二（於陳雅萍住處扣得之相關連之物）
扣案物名稱、數量 甲基安非他命2包（驗餘淨重合計0.7082公克，純度99%）